【裁判字號】    97,易,2344
【裁判日期】    971107
【裁判案由】    竊盜等
【裁判全文】
臺灣板橋地方法院刑事判決              97年度易字第2344號
公  訴  人  臺灣板橋地方法院檢察署檢察官
被      告  丁○○
                    （現另案
上列被告因竊盜等案件，經檢察官提起公訴（97年度偵字第1433
7 號），本院判決如下：
    主  文
丁○○所犯如附表所示之罪，各處如附表所示之宣告刑，應執行
有期徒刑貳年肆月，扣案之一字開鎖工具肆支，活動扳手、Ｔ字
扳手、四角扳手、螺絲起子及剪刀各壹支，均沒收。
被訴竊取車號九Ｋ－七四七八號自小客車之車牌貳面及竊取車號
ＥＹ－四二一九號自小客車壹輛部分，均無罪。
    事  實
一、丁○○前於民國91年間因違反毒品危害防制條例及竊盜案件
    ，經本院以92年度易字第1044號及92年度訴字第1805號，分
    別判處有期徒刑9 月、1 年確定，嗣經定應執行有期徒刑1
    年9 月，又於93年間因違反毒品危害防制條例及竊盜案件，
    經本院以93年度易字第1023號及93年度易字第501 號，分別
    判處有期徒刑11月、10月確定，2 案嗣經減刑並定應執行有
    期徒刑9 月又15日，並接續執行，甫於96年7 月16日縮刑期
    滿執行完畢。詎丁○○猶不知悔改，竟意圖為自己不法之所
    有，基於竊盜之故意，於97年5 月5 日14時0 分至30分間許
    ，在臺北縣三重市○○路108 －110 號之仁愛雅舍大樓地下
    停車場內，持其所有客觀上可為兇器之扣得一字開鎖工具4
    支，活動扳手、T 字扳手、四角扳手、螺絲起子及剪刀各1
    支，竊取仁愛雅舍大樓管理委員會副主任委員辛○○所管領
    之吉大廠牌吊機1 組，並分別破壞壬○○所有停放於仁愛雅
    舍大樓地下二樓停車場之車號8K－7398號自小客車右後方車
    窗玻璃，竊取現金新台幣（下同）212 元、回數票9 張及眼
    鏡2 副等物；破壞戊○○所有停放於上開大樓地下三樓停車
    場之車號BI－1188號自小客車左後方車窗玻璃，竊取現金威
    士忌1 瓶及白色運動鞋1 雙等物；破壞庚○○所有停放於上
    開大樓地下二樓停車場之車號9782－EH號自小客車左後方車
    窗玻璃（毀損部分，未據提出告訴），竊取人民幣532 元、
    手電筒1 支、回數票19張、水果刀1 把及不鏽鋼餐具1 組等
    物；破壞丙○○所有停放於上開大樓地下三樓之車號0978－
    JT號自小客車右後方車窗玻璃，竊取太陽眼鏡2 副及回數票
    10張等物，得手後步出上開停車場，將上開所竊得之物品置
    放於停靠在臺北縣三重市○○路四段104 號，懸掛車牌為9K
    －7478號，實為車號EY－4219號之自小客車上時（車號9K－
    7478號自小客車之車牌2 面，為乙○○所有，於97年2 月25
    日16時30分許，在基隆市○○路19巷9 號前失竊，而車號EY
    －4219號自小客車1 輛，為吳龍軍所有交由甲○○管領，於
    97年4 月26日，在臺北縣板橋市○○○街失竊，所涉贓物部
    分，均另移請檢察官偵查起訴），為埋伏於現場之警員張智
    欽、歐德宗當場查獲，並扣得一字開鎖工具4 支，活動扳手
    、T 字扳手、四角扳手、螺絲起子及剪刀各1 支、鑰匙1支
    及上述物品。
二、案經臺北縣政府警察局三重分局報請臺灣板橋地方法院檢察
    署檢察官偵查起訴。
    理  由
壹、證據能力：按被告以外之人於審判外之陳述，雖不符前4 條
    之規定，而經當事人於審判程序同意作為證據，法院審酌該
    言詞陳述或書面陳述作成時之情況，認為適當者，亦得為證
    據。當事人或辯護人於法院調查證據時，知有第159 條第1
    項不得為證據之情形，而未於言詞辯論終結前聲明異議者，
    視為有前項之同意。刑事訴訟法第159 條之5 定有明文。本
    案被告於本院審理時對於檢察官所提各項證據方法之證據能
    力均表示「沒意見」，且本案言詞辯論終結前，被告並未爭
    執被告以外之人於審判外之言詞或書面陳述，無證據能力，
    揆諸上開規定，應認被告已同意上開各該證據方法得作為證
    據，而本院審酌上開各該證據均非非法取得之證據，並無證
    據力明顯過低之情形，復經本院於審判期日就上開證據依法
    進行調查、辯論，依法自有證據能力，附此敘明。
貳、得心證之理由：
一、訊據被告丁○○矢口否認有上述竊盜犯行，初於準備程序時
    辯稱：係伊朋友「阿賢」請伊去推桶子出來，就可以拿2000
    元云云，嗣於本院審理時又辯稱：車子是綽號「志維」之男
    子載伊至三重市○○○段104 號旁停放，伊即與「志維」去
    附近吃羊肉，伊那時很窮，沒有工作，「志維」說有工作，
    叫伊進去仁愛雅舍大樓將桶子推出來，放進車內，伊以為「
    志維」會坐在車上，「志維」是先進去大樓，再叫伊進去將
    桶子推出來云云，先後所述不一致，已有可疑。次查於如附
    表所示之時間、地點以附表所示之方法竊取如附表所示之物
    等情，業據被害人辛○○、壬○○、戊○○、庚○○、丙○○於警詢中指訴失竊情節甚詳，又證人張智欽結證稱：「是
    同事有說在三重市○○路○段110 號左右查到失竊的車子，
    他通知我到現場，我同事是用警用電腦查到的，我同事是查
    到車牌是失竊的，但因為引擎無法打開，所以是查到車牌跟
    車身不一樣，所以他就找我及幾個同事，人數我忘了，一起
    去車子附近埋伏，我同事叫歐德宗，後來發現有人來開這輛
    車，就是被告，他打開後行李箱放東西進去，他放了兩趟，
    第一次放了東西又離開，之後又來放一次，我們就上前盤查
    。我們第一次看到他是放袋子，第二次是放大樓的吊具，用
    一個布袋裝起來再用橘色大垃圾桶裝起來，第一次放的袋子
    是一個白色紙袋，裡面是裝一些從別人車子裡偷來的東西及
    工具。」等語（見本院97年10月2 日審理筆錄第3 、4 頁）
    ，核與證人歐德宗證稱：「我到自強路四段104 號前填巡邏
    表，發現104 號前停一部自小客車，就拿我警用電腦查出該
    車車牌是失竊自小貨車車牌，我直覺有異狀，因為自小貨車
    車牌怎麼會在自小客車上，我就打電話給我的副所長，請他
    派支援，當天證人己○○○○也有來支援及其他便衣警員。
    到現場後發現車牌是失竊的，後行李箱沒有關，我用手電筒
    照了一下，看到一些工具，有螺絲起子及扳手，就請副所長
    派人過來埋伏」，「到現場後看到一個橘色桶子及一個白色
    袋子在地上，及被告本人，我們有問被告東西何來，他有說
    橘色桶子是從大樓電梯下面搬上來的，白色袋內有眼鏡盒、
    回速票及四角扳手、螺絲起子類的工具，橘色桶內我記得有
    一雙步鞋，其餘我記不起來。」，「我們去清查住戶發現是
    B1及B2各有兩部車車窗被打破，車窗破的位置我不記得了，
    但應該是被不明鐵具敲破的。」等語（同上審理筆錄第6、7
    頁）互核大致相符，另證人張智欽於偵查中證稱：經伊檢視
    監視器翻拍畫面，被告係持不明器物開啟一樓大門後，再坐
    電梯下去地下室等語，另倘若被告所稱綽號「志維」之人叫
    伊去推桶子屬實，並參酌被告所持有之白色袋內放有被竊之
    眼鏡、回速票等贓物及行竊工具，綽號「志維」之男子怎會
    將上開贓物交由無竊盜犯意聯絡之人，而徒增自曝犯行之機
    會，又被告辯稱：「志維」為何不自己搬贓物，係因要陷害
    伊云云，惟被告對於綽號「志維」之年籍身分、住址絲毫未
    知，已據被告供認在卷，且被告與綽號「志維」之人並無何
    怨隙，綽號「志維」之人卻將辛苦竊得物品交予被告，只為
    陷害被告，被告所述顯與常情有違。足見被告上開所辯，顯
    係事後卸責之詞，委無可採。此外，並有被告所有供行竊所
    用之一字開鎖工具4 支，活動扳手、T 字扳手、四角扳手、
    螺絲起子及剪刀各1 支等扣案可證，另有現場及監視錄影畫
    面翻拍照片21張、臺北縣政府警察局車輛尋獲電腦輸入單2
    紙及贓物認領保管單5 紙等在卷為憑。本件事證明確，被告
    竊盜犯行堪以認定，應依法論科。
二、查扣得之一字開鎖工具4 支，活動扳手、T 字扳手、四角扳
    手、螺絲起子及剪刀各1 支，在客觀上足以對人之身體、生
    命構成威脅，自屬兇器之一種。被告毀損如附表編號2 、3
    、5 所示之被害人自小客車車窗，及持上開扳手等工具分別
    竊取如附表編號1 至5 所示之物等5 次犯行，均係犯刑法第
    321 條第1 項第3 款之攜帶兇器竊盜罪及同法第354 條之毀
    損罪；被告係以一行為同時觸犯上開二罪，為想像競合犯，
    應從一重之攜帶兇器竊盜罪，公訴人認應分論併罰，即有誤
    會，附此敘明。另被告所犯上開5 次竊盜犯行，係於不同時
    間、地點所為，被害人互異，無密接不可分之情形，故應予
    分論併罰。末查被告有事實欄所載之執行紀錄，有臺灣高等
    法院被告前案紀錄表在卷可稽，其於有期徒刑執行完畢後之
    5 年以內，再犯本件有期徒刑以上之上開各罪，為累犯，應
    依刑法第47條第1 項規定，均加重其刑。爰審酌被告之素行
    不良，有臺灣高等法院被告之前案紀錄表1 份可憑，智識程
    度（高中肄業），各次犯罪之動機、目的、手段，所得財物
    價值，及犯罪後否認犯行之態度等一切情狀，分別量處如主
    文所示之刑，暨定應執行之刑。扣案之一字開鎖工具4 支，
    活動扳手、T 字扳手、四角扳手、螺絲起子及剪刀各1 支，
    為被告所有而供其犯如附表編號1 至5 所示之竊盜犯行所用
    之物，爰依刑法第38條第1 項第2 款之規定沒收之。至扣案
    之鑰匙1 支，無證據顯示與本案有關，爰不宣告沒收，附此
    敘明。
參、無罪部分：
一、公訴意旨略以：被告丁○○於97年2 月25日16時30分許，在
    基隆市○○路19巷9 號前，見乙○○所有之車號9K－7478號
    自小客車停置該處路旁，竟意圖為自己不法之所有，以不詳
    方式，竊取車號9K－7478號自小客車之車牌2 面後，復另行
    起意，於97年4 月26日，在臺北縣板橋市○○○街，以不詳
    方式竊取甲○○所管領使用之車號EY－4219號自小客車，於
    得手後將前所竊取之車號9K－7478號之車牌2 面，懸掛於車
    號EY－4219號自小客車上。因認被告此部分所為另涉犯刑法
    第321 條第1 項第3 款之加重竊盜罪嫌云云。
二、按犯罪事實應依證據認定之，無證據不得認定其犯罪事實，
    刑事訴訟法第154 條第2 項定有明文；次按認定犯罪事實，
    須依證據，而所謂證據，係指合法之積極證據就犯罪事實能
    為具體之證明者而言；又認定不利於被告之事實，須依積極
    證據，苟積極證據不足為不利於被告事實之認定時，即應為
    有利於被告之認定，更不必有何有利之證據，最高法院30年
    上字第816 號著有判例。再所謂「積極證據足以為不利被告
    事實之認定」，係指據為刑事訴訟法上證明之全盤證據資料
    ，無論其為直接證據或間接證據，在客觀上均須達於通常一
    般之人均不致於有所懷疑，而得確信其為真實之程度，始得
    據為有罪之認定，若其關於被告是否犯罪之證明未能達此程
    度，而有合理性懷疑之存在，致使無從形成有罪之確信，根
    據「罪證有疑，利於被告」之證據法則，即不得遽為不利於
    被告之認定，此觀諸最高法院76年台上字第4986號判例意旨
    自明。再我國刑事訴訟制度業已修正為以當事人進行主義為
    主，職權進行主義為輔，檢察官立於原告之地位，其對於被
    告之犯罪事實，本負有積極舉證之義務，且刑事被告原無自
    證無罪之義務，其在訴訟上所為之辯解，只須達於對起訴事
    證提出合理質疑之程度為已足，檢察官如對於被告所為之辯
    解仍有爭執，即應依照刑事訴訟法第161 條之規定，自負積
    極舉證之責，合先敘明。
三、公訴意旨認被告涉犯前揭罪嫌，無非係以(一)被告於警詢及偵
    查中之供述；(二)告訴人甲○○、乙○○之指訴；(三)證人張智
    欽、歐德宗於偵訊中之證述；(四)臺北縣政府警察局車輛尋獲
    電腦輸入單、贓物認領管單各2 紙等為其論據。惟訊據被告
    丁○○堅詞否認有竊盜犯行，辯稱：上開掛為車牌9K－7478
    號，實為車號EY－4219號自小客車，係綽號「志維」之男子
    開來，並非伊所竊得等語。
四、經查，被害人乙○○、甲○○雖於警訊時指訴有失竊之情，
    並前去警局認領所失竊贓物，於此充其量只能證明被害人有
    被竊之事實，惟被害人乙○○、甲○○並未親眼目睹何人行
    竊，是尚難僅憑被害人出具贓物認領保管單認領回自小客車
    、車牌2 面及單純陳述失竊之事實等情，據以認定即係被告
    所為，第然按刑事訴訟法第154 條，此項禁止推定罪狀之法
    則，並非僅為被告個人之訴訟利益而設，尤其重在發現真實
    以求國家刑罰權之正確行使，若無足可證明被告從事犯罪構
    成要件行為之積極證據，無論假定某一被告為犯人而命其自
    證無罪，藉以過濾及鎖定特定犯罪人，或推測被告涉及某項
    罪名，而依其自辯過程，蒐求該被告生活經歷資料，藉以判
    斷其究竟有無構成特定犯罪，俱非法之所許。而本件被告雖
    持有上該被竊之贓物自小客車及車牌2 面無訛，惟在社會生
    活經驗上，合理上原因非一，無從以被告持有贓物，忖度被
    告取得贓物之來源，縱被告係以竊盜、搶奪、詐欺、拾得遺
    失物或故買贓物等犯罪手段取得該贓物，所涉犯罪構成要件
    各不相同，亦不能因其來源交待不清而任意推定，致違刑事
    訴訟法發覺真實之原則。本件被告對於綽號「志維」之年籍
    身分、住址絲毫未知，已據被告供認在卷，是綽號「志維」
    之人是否存在，已屬存疑，惟被告雖未能提出持有車輛及車
    牌之來源證明，惟其可能之原因很多，亦如前所述，有可能
    是自行行竊而得，或收受、故買贓物而來，豈能因被告無法
    提出持有車輛及車牌之來源證明，遽以推論被告所持有之自
    小客車及車牌，即係其行竊而得，是本件尚無積極證據足以
    證明被告涉有竊取上該自小客車及車牌之犯行。綜上，本院
    尚存有合理可疑，無法超越合理可疑而形成被告確有公訴人
    所指訴之竊取自小客車及車牌之強烈心證，自不能以竊盜罪
    名相繩，既不能證明被告犯罪，依法自應諭知被告無罪之判
    決。至被告是否係明知系爭自小客車及車牌2 面係來歷不明
    之贓物而仍收受之，乃不同於竊盜之社會基本事實，本院無
    從變更起訴法條逕予審究，是否另涉贓物罪嫌，自應由檢察
    官另行為適法之處理，併予敘明。
據上論斷，應依刑事訴訟法第299 條第1 項前段、第301 條第1
項，刑法第321 條第1 項第3 款、第354 條、第55條、第51條第
5 款、第38條第1 項第2 款，刑法施行法第1 條之1 ，判決如主
文。
本案經檢察官陳姿雯到庭執行職務。
中    華    民    國    97    年    11    月    7     日
                  刑事第二庭    法  官  吳幸娥
以上正本證明與原本無異
如不服本判決應於送達後10日內向本院提出上訴狀
                                書記官  陳靜怡
中    華    民    國    97    年    11    月    7     日
附表：
┌─┬───────┬──────────────┬────────────┐
│編│竊取時間及地點│行為態樣及被害人財物        │ 所犯罪名及論科刑       │
│號│              │                            │                        │
├─┼───────┼──────────────┼────────────┤
│1 │97年5 月5 日14│丁○○持所有客觀上可為兇器之│丁○○攜帶兇器竊盜，累犯│
│  │時0 分至30分間│一字開鎖工具4 支，活動扳手、│，處有期徒刑柒月。扣案之│
│  │某時許，在臺北│T 字扳手、四角扳手、螺絲起子│一字開鎖工具肆支、活動扳│
│  │縣三重市○○路│及剪刀各1 支，竊取仁愛雅舍大│手、T 字扳手、四角扳手、│
│  │108-110 號之仁│樓管理委員會副主任委員辛○○│螺絲起子及剪刀各壹支，均│
│  │愛雅舍大樓地下│所管領之吉大廠牌吊具機1 組。│沒收。                  │
│  │停車場內      │                            │                        │
├─┼───────┼──────────────┼────────────┤
│2 │97年5 月5 日14│丁○○持所有客觀上可為兇器之│丁○○攜帶兇器竊盜，累犯│
│  │時0 分至30分間│一字開鎖工具4 支，活動扳手、│，處有期徒刑柒月。扣案之│
│  │某時許，在臺北│T 字扳手、四角扳手、螺絲起子│一字開鎖工具肆支、活動扳│
│  │縣三重市○○路│及剪刀各1 支，破壞壬○○所有│手、T 字扳手、四角扳手、│
│  │108-110 號之仁│停放於仁愛雅舍大樓地下二樓停│螺絲起子及剪刀各壹支，均│
│  │愛雅舍大樓地下│車場之車號8K-7398 號自小客車│沒收。                  │
│  │二樓停車場內  │右後方車窗玻璃、竊取現金212 │                        │
│  │              │元、回數票9 張及眼鏡2 副等物│                        │
│  │              │。                          │                        │
├─┼───────┼──────────────┼────────────┤
│3 │97年5 月5 日14│丁○○持所有客觀上可為兇器之│丁○○攜帶兇器竊盜，累犯│
│  │時0 分至30分間│一字開鎖工具4 支，活動扳手、│，處有期徒刑柒月。扣案之│
│  │某時許，在臺北│T 字扳手、四角扳手、螺絲起子│一字開鎖工具肆支，活動扳│
│  │縣三重市○○路│及剪刀各1 支，破壞戊○○所有│手、T 字扳手、四角扳手、│
│  │108-110 號之仁│停放於仁愛雅舍大樓地下三樓停│螺絲起子及剪刀各壹支，均│
│  │愛雅舍大樓地下│車場之車號BI-1188 號自小客車│沒收。                  │
│  │三樓停車場內  │左後方車窗玻璃、竊取現金、威│                        │
│  │              │士忌1 瓶及白色運動鞋1 雙等物│                        │
│  │              │。                          │                        │
├─┼───────┼──────────────┼────────────┤
│4 │97年5 月5 日14│丁○○持所有客觀上可為兇器之│丁○○攜帶兇器竊盜，累犯│
│  │時0 分至30分間│一字開鎖工具4 支，活動扳手、│，處有期徒刑柒月。扣案之│
│  │某時許，在臺北│T 字扳手、四角扳手、螺絲起子│一字開鎖工具肆支，活動扳│
│  │縣三重市○○路│及剪刀各1 支，破壞庚○○所有│手、T 字扳手、四角扳手、│
│  │108-110 號之仁│停放於仁愛雅舍大樓地下二樓停│螺絲起子及剪刀各壹支，均│
│  │愛雅舍大樓地下│車場之車號9782-EH 號自小客車│沒收。                  │
│  │二樓停車場內  │左後方車窗玻璃（毀損部分未據│                        │
│  │              │提出告訴）、竊取人民幣532 元│                        │
│  │              │、手電筒1 支、回數票19張、水│                        │
│  │              │果刀1 把及不鏽鋼餐具1 組等物│                        │
│  │              │。                          │                        │
├─┼───────┼──────────────┼────────────┤
│5 │97年5 月5 日14│丁○○持所有客觀上可為兇器之│丁○○攜帶兇器竊盜，累犯│
│  │時0 分至30分間│一字開鎖工具4 支、活動扳手、│，處有期徒刑柒月。扣案之│
│  │某時許，在臺北│T 字扳手、四角扳手、螺絲起子│一字開鎖工具肆支，活動扳│
│  │縣三重市○○路│及剪刀各1 支，破壞丙○○所有│手、T 字扳手、四角扳手、│
│  │108-110 號之仁│停放於仁愛雅舍大樓地下三樓停│螺絲起子及剪刀各壹支，均│
│  │愛雅舍大樓地下│車場之車號0978-JT 號自小客車│沒收。                  │
│  │三樓停車場內  │右後方車窗玻璃，竊取太陽眼鏡│                        │
│  │              │2副 及回數票10張等物。      │                        │
│  │              │                            │                        │
├─┴───────┴──────────────┴────────────┤
│應執行刑：丁○○應執行有期徒刑貳年肆月。                                  │
└─────────────────────────────────────┘
附錄本案論罪科刑法條全文：
中華民國刑法第321條
（加重竊盜罪）
犯竊盜罪而有左列情形之一者，處 6 月以上、 5 年以下有期徒
刑：
一  於夜間侵入住宅或有人居住之建築物、船艦或隱匿其內而犯
之者。
二  毀越門扇、牆垣或其他安全設備而犯之者。
三  攜帶兇器而犯之者。
四  結夥三人以上而犯之者。
五  乘火災、水災或其他災害之際而犯之者。
六  在車站或埠頭而犯之者。
前項之未遂犯罰之。


司法院資訊處製作；財團法人民間司法改革基金會備份。
